臺灣嘉義地方法院民事裁定
110年度嘉簡調字第458號
聲  請  人  台新國際商業銀行股份有限公司

法定代理人  尚瑞強  


上列聲請人與相對人范煥明、范茹雯間就請求不當得利返還利益
事件聲請調解，本院裁定如下：
    主  文
聲請人之聲請駁回。
聲請程序費用由聲請人負擔。
    理  由
一、按依法律關係之性質，當事人之狀況或其他情事可認為不能
    調解或顯無調解必要或調解顯無成立之望者，得逕以裁定駁
    回之，民事訴訟法第406條第1項第1款定有明文。次按債權
    人主張債務人與第三人所為之不動產買賣，係通謀虛偽意思
    表示，而代位債務人請求塗銷不動產移轉登記者，僅得向該
    第三人為之，不得對債務人一併為此請求（最高法院71年度
    台上字第4342號民事判例意旨參照）。又調解成立，即屬民
    法上和解，和解有使當事人所拋棄之權利消滅，及使當事人
    取得和解契約所訂明權利之效力（最高法院69年度台上字第
    724號民事裁判參照）。是以，調解在實質上仍屬雙方當事
    人以終止爭執為目的而互相讓步所為之合意，與民法第736
    條所規定和解係當事人約定互相讓步，以終止爭執或防止爭
    執發生之契約相符，故其在實體法上，應認為具有私法上和
    解契約之效力，是調解之雙方當事人因相互讓步，致其所拋
    棄之權利消滅，雙方當事人就其所拋棄之權利，自應具有處
    分權始得為之。
二、本件聲請意旨略以：相對人范煥明對聲請人負有債務，聲請
    人長年催理無果，計至聲請人提出調解聲請止，尚欠新臺幣
    (下同)484,729元及其利息未清償。而相對人范煥明為避免
    遭強制執行，以買賣為登記原因將系爭不動產辦理所有權登
    記給第三人白**，後又以買賣為原因移轉給相對人范茹雯所
    有(即范煥明之女)，又相對人范茹雯將系爭不動產以買賣為
    原因移轉給林**。聲請人爰依民事訴訟法第179條、第242條
    請求將該不動產所變賣之價金返還為相對人范煥明所有，並
    請求由聲請人代為受領。並聲明：請求相對人范煥明與范茹
    雯間就民雄鄉松子腳段329-20地號於民國108年8月22日以買
    賣為原因訂立之契約關係不存在，相對人范茹雯應就前項不
    動產以買賣為原因所為之所有權移轉所得之利益返還相對人
    范煥明，並於所得價金內由聲請人代為受領，為此聲請調解
    等語。
三、經查，本件聲請人調解標的之法律關係及爭議之情形，核其
    性質分別屬確認之訴、代位之訴，而確認之訴並非當事人可
    藉由調解程序互相讓步所得處理，故依確認之訴之性質，應
    認為不能調解。又聲請人亦無從於調解程序中，代位行使相
    對人范煥明之權利，而與相對人范煥明、范茹雯就上開聲明
    成立互相讓步之合意，進而拋棄相對人范煥明之權利。從而
    ，聲請人上開聲明，依法均不能為調解，依前開規定與說明
    ，本件聲請人之聲請不能准許，應予駁回。
四、依民事訴訟法第406條第1項第1款、第95條、第78條，裁定
    如主文。
中　　華　　民　　國　　110 　年　　8 　　月　　31　　日
                  臺灣嘉義地方法院嘉義簡易庭
                                  法　官　周欣怡
以上為正本係照原本作成。
本裁定不得抗告。
中　　華　　民　　國　　110 　年　　8 　　月　　31　　日
 　 　　　　　　　　　　          書記官  葉芳如